【裁判字號】    95,訴,1297
【裁判日期】    950815
【裁判案由】    毒品危害防制條例
【裁判全文】
臺灣彰化地方法院刑事判決              95年度訴字第1297號
公  訴  人  臺灣彰化地方法院檢察署檢察官
被      告  甲○○
                    （另案於臺灣彰化監獄執行中）
上列被告因違反毒品危害防制條例案件，經檢察官提起公訴（95
年度毒偵字第2631號），被告於本院準備程序中就被訴事實為有
罪之陳述，經本院合議庭裁定由受命法官獨任依簡式審判程序審
理，並判決如下：
    主    文
甲○○連續施用第一級毒品，累犯，處有期徒刑壹年肆月。
    犯罪事實
一、甲○○因施用毒品案件，經本院以92年度毒聲字第1135號裁
    定送觀察、勒戒後，認無繼續施用毒品傾向，已於民國92年
    6 月17日執行完畢釋放，由臺灣彰化地方法院檢察署檢察官
    以92年度毒偵字第992 、1391、1493號為不起訴處分確定；
    再因施用第一級毒品案件，經本院以92年度毒聲字第1481號
    裁定送觀察、勒戒後，認有繼續施用毒品傾向，由臺灣彰化
    地方法院檢察署檢察官聲請強制戒治並提起公訴，經本院以
    92年度毒聲字第1709號裁定令入戒治處所施以強制戒治後，
    於93年1 月9 日因毒品危害防制條例修正施行而未執行完畢
    即依法釋放，而起訴部分則經本院以92年度訴字第1146號判
    決判處有期徒刑1 年確定；又因施用第二級毒品案件，經本
    院以92年度易字第1139號判決判處有期徒刑8 月確定；上開
    二罪嗣經定應執行刑有期徒刑1 年6 月確定，入監執行後，
    於94年3 月3 日縮短刑期假釋出監付保護管束，並於94年6
    月8 日假釋期滿未經撤銷視為徒刑執行完畢；再因施用第一
    級毒品案件，於95年4 月28日經本院以95年度訴字第499 號
    判決判處有期徒刑1 年2 月，並於95年5 月15日確定（正在
    執行中）。猶不思悔改，於前揭觀察、勒戒執行完畢釋放後
    5 年內，復基於施用第一級毒品海洛因之概括犯意，自95年
    5 月1 日起至同年月18日某時止，在其位於彰化縣福興鄉○
    ○村○○街70號之住所，以將海洛因加水混合後以注射針筒
    注射體內之方式，連續施用第一級毒品海洛因多次，頻率約
    3 天至1 星期施用1 次。嗣於95年5 月20日上午7 時5 分許
    ，在其上揭住所內為警搜索而查獲。
二、案經彰化縣警察局鹿港分局報告臺灣彰化地方法院檢察署檢
    察官偵查起訴。
    理    由
一、被告甲○○於準備程序中，先就前揭犯罪事實為有罪之陳述
    ，且所犯係死刑、無期徒刑、最輕本刑為3 年以上有期徒刑
    以外之罪，經本院合議庭依刑事訴訟法第273 條之1 第1 項
    之規定，裁定由法官一人獨任進行簡式審判程序，合先敘明
    。
二、上開犯罪事實，業據被告於本院審理中坦承不諱，且被告於
    前揭時地獲案後，經採其尿液送驗之結果，呈嗎啡陽性反應
    （按一般施用海洛因者會在其體內代謝為嗎啡成分殘留，並
    經由尿液排出），有彰化縣警察局鹿港分局委託檢驗尿液代
    號與真實姓名對照認證單、詮昕科技股份有限公司00000000
    號濫用藥物尿液檢驗報告各1 份附卷可稽；再參以施用第一
    級毒品海洛因，在生理上或心理上都會對海洛因產生強烈的
    需求與依賴，一旦停用，會有發汗、流淚、緊張、無法入睡
    、出現劇烈嘔吐、發冷、血壓升高等禁斷症狀等情，足徵被
    告自白與事實相符，堪予採信。而被告前因施用毒品案件，
    經本院以92年度毒聲字第1135號裁定送觀察、勒戒後，認無
    繼續施用毒品傾向，已於92年6 月17日執行完畢釋放，有臺
    灣高等法院被告前案紀錄表1 份在卷可參，被告於前揭觀察
    、勒戒執行完畢釋放後5 年內，再犯施用毒品犯行，亦堪認
    定。本案事證已臻明確，被告施用第一級毒品海洛因犯行堪
    予認定，應依法論科。
三、被告行為後，刑法於94年2 月2 日修正公布，並於95年7 月
    1 日施行，關於本案應適用之新、舊法，茲比較如下：
  (一)刑法第2 條第1 項規定，係規範行為後法律變更所生新舊法
    律比較適用之準據法，於95年7 月1 日刑法施行後，應適用
    刑法第2 條第1 項之規定，為「從舊從輕」之比較（最高法
    院95年5 月23日第8 次刑事庭會議決議第1 點第1 項參照）
    。
  (二)修正前刑法第56條關於連續犯之規定，業已修正刪除，此刪
    除雖非犯罪構成要件之變更，但顯已影響行為人刑罰之法律
    效果，自屬法律有變更，依刑法第2 條第1 項規定，比較新
    、舊法結果，應適用最有利於行為人之法律（最高法院95年
    第8 次刑事庭會議決議第5 點第4 項第1 款參照）。則經比
    較新、舊法結果，應以被告行為時之法律即修正前第56條規
    定論以連續犯，最有利於被告。
  (三)被告不論依修正前之刑法第47條，或修正後之刑法第47條第
    1 項之規定，均構成累犯，比較新、舊法結果，對被告並無
    有利或不利之情形。
  (四)依刑法第2 條第1 項規定為新舊刑法比較時，應就罪刑有關
    之共犯、未遂犯、連續犯、想像競合犯、牽連犯以及累犯加
    重、自首減輕、暨其他法定加減原因、與加減例等一切情形
    ，綜其全部之結果，而為比較，再適用有利於行為人之法律
    處斷，而不得一部割裂分別適用不同之新舊法（最高法院24
    年上字第4634號判例意旨、95年第8 次刑事庭會議決議參照
    ）。則經綜合比較新、舊法之結果，以被告行為時之舊法較
    有利於被告，依刑法第2 條第1 項前段規定，本案自應一體
    適用被告行為時之法律即修正前刑法第56條、第47條之規定
    。
四、按既判力對於時間效力之範圍，係以最後審理事實法院之宣
    示判決日為判斷之標準（參酌最高法院32年上字第2578號判
    例意旨、82年5 月11日82年度第四次刑事庭會議決議），且
    上開判例稱「最後審理事實法院」，而非謂「最後事實審」
    ，顯然不限於第二審判決，因而在未經上訴於第二審法院之
    判決，亦屬相同，即其既判力之時點，應至第一審宣示判決
    之日（最高法院85年度台非字第32號判決意旨參照）。再按
    確定判決既判力之時點，以最後審理事實法院宣示判決時為
    準，係因最後審理事實法院宣示判決後始行發生之事實，非
    該法院所得審判，即為該案判決之既判力所不能及。查被告
    前案（95年度訴字第499 號）係於95年4 月28日宣判，雖於
    同年5 月15日確定，惟揆諸上開判例意旨及說明，被告於宣
    示判決後迄判決確定日間之施用毒品犯行，本院自得加以實
    質審理。核被告所為，係犯毒品危害防制條例第10條第1 項
    之施用第一級毒品罪。其為供己施用而於施用前持有海洛因
    之低度行為，為其施用之高度行為所吸收，不另論罪。被告
    先後多次施用第一級毒品犯行，時間緊接，所犯為構成要件
    相同之罪名，顯係基於概括犯意反覆為之，應依修正前刑法
    第56條連續犯之規定，論以一罪，並依法加重其刑。又查被
    告曾因施用第一級毒品案件，經本院以92年度訴字第1146號
    判決判處有期徒刑1 年確定，又因施用第二級毒品案件，經
    本院以92年度易字第1139號判決判處有期徒刑8 月確定；上
    開二罪嗣經定應執行刑有期徒刑1 年6 月確定，入監執行後
    ，已於94年3 月3 日縮短刑期假釋出監付保護管束，並於94
    年6 月8 日假釋期滿未經撤銷視為徒刑執行完畢，有臺灣高
    等法院被告前案紀錄表乙紙附卷可憑，其受此有期徒刑執行
    完畢後，5 年以內再犯有期徒刑以上之罪，為累犯，應依修
    正前刑法第47條遞予加重其刑。爰審酌被告前因施用毒品案
    件，數次經法院判刑確定，最近一次甫於95年4 月28日宣判
    ，竟即再犯本案犯行，不知戒除毒癮，足見其自制能力尚有
    未足，有接受相當期間監禁教化之必要，以促其及早矯正吸
    毒惡習；惟念及被告犯罪之動機、目的係因施用毒品之習性
    難以戒除，其犯罪手段僅係戕害自己之身心、施用毒品次數
    、時間及犯罪後坦承犯行之態度等一切情狀，量處如主文所
    示之刑，以示懲儆。
據上論斷，應依刑事訴訟法第273 條之1 第1 項、第299 條第1
項前段，毒品危害防制條例第10條第1 項，刑法第2 條第1 項前
段、第11條前段、（修正前）第56條、（修正前）第47條，判決
如主文。
本案經檢察官鮑慧忠到庭執行職務。
中    華    民    國    95    年    8     月    15    日
                  刑是第一庭  法  官  吳永梁
以上正本證明與原本無異。
如不服本判決，應於判決送達後10日內向本院提出上訴狀 (須附
繕本)。
中    華    民    國    95    年    8     月    16    日
                              書記官  陳美敏
附錄論罪科刑法條全文：
毒品危害防制條例第10條
施用第一級毒品者，處6 月以上5 年以下有期徒刑。
施用第二級毒品者，處3 年以下有期徒刑。


司法院資訊處製作；財團法人民間司法改革基金會備份。
